【裁判字號】    97,訴,833
【裁判日期】    971120
【裁判案由】    違反廢棄物清理法等
【裁判全文】
臺灣桃園地方法院刑事判決               97年度訴字第833號
公  訴  人  台灣桃園地方法院檢察署檢察官
被      告  甲○○
上列被告因違反廢棄物清理法案件，經檢察官提起公訴（96年度
偵字第28309 號），本院判決如下：
    主  文
甲○○未依廢棄物清理法第41條第1 項規定領有廢棄物清除、處
理許可文件，從事廢棄物清除、處理，處有期徒刑壹年肆月。
    事  實
一、甲○○明知從事廢棄物清除、處理業務者，應向直轄市、縣
    （市）主管機關或中央主管機關委託之機關申請核發公民營
    廢棄物處理機構許可文件後，始得受託處理廢棄物業務，並
    知悉凡若未依廢棄物清理法第41條之規定領有廢棄物清除、
    處理許可證或核備文件，不得從事廢棄物之清除、處理；且
    明知桃園縣龜山鄉○○段508 、510 地號土地，係經行政院
    於民國68年11月21日台68經字11701 號函核定、台灣省政府
    於69年2 月6 日69府農山字第120166號公告，為山坡地保育
    利用條例第3 條所稱之山坡地，且詎甲○○竟基於違反上開
    廢棄物清理法及山坡地保育利用條例規定之犯意，未向主管
    機關申請核發廢棄物清除、處理之許可文件，即於96年11
    月11日晚間8 時55分許駕駛車號082-TJ號營業大貨車載運含
    有未經篩選過之營建廢棄土、廢塑膠等一般廢棄物，前往桃
    園縣龜山鄉大崗村下湖23之7 號（坐落桃園縣龜山鄉○○段
    508 、510 地號土地內）傾倒，予以清除、處理。嗣經民眾
    乙○○發覺有異並報警處理，為警於同日晚間9 時10分許在
    桃園縣龜山鄉○○村○○街109 巷口查獲甲○○，始悉上情
    。
二、案經桃園縣政府警察局龜山分局報請台灣桃園地方法院檢察
    署檢察官偵查起訴。
    理  由
甲、證據能力部分：
一、證人即桃園縣龜山鄉鄉公所清潔隊分隊長戊○○於警詢中之
    證述，雖屬傳聞證據，惟本院審理時提示上開證人之警詢筆
    錄徵詢被告之意見，被告已陳明沒有意見，本院審酌上開筆
    錄作成時，較無人情施壓或干擾，亦無不當取供之情形，認
    為以之作為本案之證據亦屬適當，是其於警詢之證述，依刑
    事訴訟法第159 條之5 第2 項規定，有證據能力。
二、證人即警員丁○○及證人乙○○於檢察官訊問所述之證據能
    力：按被告以外之人於偵查中向檢察官所為之陳述，除顯有
    不可信之情況者外，得為證據，刑事訴訟法第159 條之1 第
    2 項定有明文。查上開證人於檢察官訊問時所為之證述，查
    無顯不可信之情況，依前開規定，得為證據，且經具結以擔
    保其證詞之真實性及憑信性，另本院審理時亦傳喚上開證人
    到庭使被告有行使反對詰問權之機會，是其於檢察官訊問時
    所為之證述，自具有證據能力。
乙、認定事實之理由及依據：
一、訊據被告甲○○固坦承於上揭時、地為警查獲之事實，惟矢
    口否認有何違反廢棄物清理法及山坡地保育利用條例犯行，
    辯稱：伊沒有在上揭地點傾倒廢棄物，伊貨車車斗內的殘留
    物是之前司機去工地搬運所殘留的云云。經查：
（一）桃園縣龜山鄉○○段508 、510 地號土地，係經行政院於
      68年11月21日台68經字11701 號函核定、台灣省政府於69
      年2 月6 日69府農山字第120166號公告為山坡地保育利用
      條例第3 條所稱之山坡地，有桃園縣政府96年12月24日府
      水保字第096043097 號函暨檢附台灣省山坡地範圍地段明
      細表、台灣省政府公告及山坡地範圍查詢等資料1 份在卷
      可稽（見偵查卷第56至60頁）。又桃園縣龜山鄉大崗村下
      湖23之7 號（坐落桃園縣龜山鄉○○段508 、510 地號土
      地內）遭人傾倒廢棄物，業據證人即桃園縣龜山鄉鄉公所
      清潔隊分隊長戊○○於警詢中證稱：該處係遭傾倒營建混
      合物等語（偵查卷第15頁）；證人即警員丁○○於本院審
      理時證稱：被告所駕駛車號082-TJ號營業大貨車車斗有殘
      留一些廢棄物的殘渣，與被傾倒現場的廢棄物是一樣的，
      有一些泥土和塑膠類的東西等語（見本院97年度訴字第
      833 號卷第19頁），且有上開地點廢棄物堆積情形照片6
      張在卷可稽（見偵查卷第30至32頁）。
（二）證人乙○○於檢察官訊問時證稱：伊於96年11月11日晚間
      在桃園縣龜山鄉大崗村下湖23之7 號，有看到人偷倒廢棄
      物，對方是開大貨車，當時伊在宿舍看電視，聽到外面車
      輛聲音很大聲，伊外出察看，就看到那輛大貨車開進去，
      在裡面1 個建築物內偷倒垃圾，不過伊沒有進去裡面看；
      車輛開進去時，看到貨車車斗內有東西，後來伊有看到車
      輛出來，但車上已經沒有東西等語（見偵查卷第51、52頁
      ）；於本院審理時證稱：96年11月11日晚間在桃園縣龜山
      鄉大崗村下湖23之7 號有看到人偷倒廢棄物，伊當時係看
      到車子，沒有看到人，車號係082-TJ；當時我在工廠宿舍
      房間看電視，工廠係在桃園縣龜山鄉大崗村下湖23之10號
      ，伊就聽到卡車的聲音，在工廠附近很吵雜，伊就跑出去
      看，結果看到082-TJ貨車開往舊工廠，剛好之前警察跟伊
      說那邊有人偷倒垃圾，叫伊注意一下，我晚上第1 次看到
      該車開進去，本想通知警察，當時該車開進去又開出去，
      伊當時沒有記下車號，結果隔10幾分鐘，這台車又來了，
      我當時有注意到車號，就打給警察；伊看到第2 次進去時
      ，車上感覺應該係有東西，車斗有東西隆起來，後來有看
      到貨車開出來，開出來時距離伊比較近，伊看車上沒有東
      西；伊第2 次係晚間8 時55分，該車又進去，伊看到車斗
      有東西，就記下車號，而車子出來時，已經沒有東西了等
      語（見本院97年度訴字第833 號卷第44至44頁）。證人即
      警員丁○○於本院審理時證稱：伊為本件查獲員警，當時
      接到報案人乙○○打電話給伊說，看到甲○○所駕駛的車
      輛已經到那邊2 、3 次，最後1 次到的時候打電話給伊，
      伊就直接到現場去，剛好看到甲○○所駕駛的車輛剛傾倒
      完成，在路口被警方攔查到；該路口與傾倒路口國有地相
      隔15到20公尺；而攔獲甲○○所駕駛車輛時，在車斗內有
      發現殘留一些廢棄物的殘渣，與被傾倒現場的廢棄物是一
      樣的，有一些泥土和塑膠類的東西等語（見本院97年度訴
      字第833 號卷第19頁）。另參諸本件經警將現場採證照片
      與輪胎拓印痕送內政部警政署刑事警察局鑑定結果，認編
      號7 照片內之泥土立體印痕與送鑑輪胎拓痕紋型態、大小
      、間距類同，惟缺乏足資個化比對之紋痕特徵，無法進一
      步比對；編號8 照片內之泥土立體印痕與送鑑輪胎拓痕紋
      型態、大小、間距類同，並於照片內發現數處與送鑑輪胎
      拓印痕形狀相似、相對位置相同之疑似個化特徵，惟該特
      徵僅顯現粗略之形狀，缺乏足供個化確認之細微紋痕特徵
      ，無法進一步比對，有該局96年12月27日刑鑑字第096018
      3305號鑑定書1 份在卷可稽（見偵查卷第68至72頁）；證
      人即警員丙○○於本院審理時證稱：本件伊有到現場採證
      ，是隔天96年11月12日下午2 時許去現場採證，針對廢土
      堆前的輪胎印痕做照像紀錄，做完紀錄後送刑事警察局做
      比對，而輪胎部分有做油墨拓印，結果印痕可以類化，但
      是不能個化；依據鑑定書，照片內的泥土立體印痕與送鑑
      輪胎的拓印痕紋痕型態、大小、間距類同，是指兩者輪胎
      紋痕，就是輪胎出廠的胎面紋路及紋痕的形狀大小，間距
      是指胎面的胎溝，就是凸起與凹下的間距，就是凹下的間
      距是類同的，就是差不多的；而個化特徵是指輪胎經過使
      用之後，會因為每個輪胎使用的狀況不同，產生不同的特
      徵，就是產生自己輪胎的個別化的特徵，鑑定書上所載於
      照片內發現數處與送鑑的輪胎拓印紋痕形狀相似、相對位
      置相同之疑似個化特徵，是指有發現有類似個別化特徵相
      同的地方，但是特徵點不夠多所以沒有辦法完全確定等語
      （見本院97年度訴字第833 號卷第20至22頁）。經查證人
      乙○○於檢察官訊問及本院審理時上開所證，證述內容十
      分具體清楚，且前後證述內容一致，核與證人即警員丁○○所證受理報案並進而查獲被告乙節相符，另證人即警員
      丁○○亦明確證述在被告車斗內發現之廢棄物的殘渣，與
      被傾倒現場的廢棄物是一樣的之情，查證人乙○○、丁○○與被告並無怨隙，復經具結以擔保其證詞之真實性及憑
      信性；而參諸本件經警將現場採證照片與輪胎拓印痕送內
      政部警政署刑事警察局鑑定結果，縱缺乏足供個化確認之
      細微紋痕特徵，無法進一步比對，然可確認照片內之泥土
      立體印痕與送鑑輪胎拓痕紋型態、大小、間距類同，甚且
      於照片內亦發現數處與送鑑輪胎拓印痕形狀相似、相對位
      置相同之疑似個化特徵，是上開鑑定結果確足佐證人乙○○、丁○○證述之正確性，則本件堪認被告為警查獲時，
      確已在上處傾倒該車廢棄物。至被告空言否認，顯非可採
      。
（三）按廢棄物清理法所稱之廢棄物，分左列2 種：（一）一般
      廢棄物：垃圾、糞尿、動物屍體或其他非事業機構所產生
      足以污染環境之固體或液體廢棄物；（二）事業廢棄物：
      1.有害事業廢棄物：由事業機構所產生具有毒性、危險性
      ，其濃度或數量足以影響人體健康或污染環境之廢棄物。
      2.一般事業廢棄物：由事業機構所產生有害事業廢棄物以
      外之廢棄物；從事廢棄物清除、處理業務者，應向直轄市
      、縣（市）主管機關或中央主管機關委託之機關申請核發
      公民營廢棄物清除處理機構許可文件後，始得受託清除、
      處理廢棄物業務，廢棄物清理法第2 條第1 項、第41條第
      1 項定有明文。又依內政部訂頒之營建剩餘土石方處理方
      案，營建剩餘土石方之種類包含建築工程、公共工程及建
      築物拆除工程施工所產生之剩餘泥、土、砂、石、磚、瓦
      、混凝土塊，因其經暫屯、堆置可供回收、分類、加工、
      轉運、處理、再生利用，自屬有用之土壤砂石資源，而非
      屬廢棄物範圍；至於因施工所附帶產生之金屬屑、玻璃碎
      片、塑膠類、木屑、竹片、紙屑、瀝清等廢棄物，則屬於
      一般事業廢棄物，應依廢棄物清理法規定處理，並由行政
      院環保署主管，此經行政院86年12月31日台（86）內字第
      52109 號函釋在案。上開現場確有被告所傾倒含有未經篩
      選過之營建廢棄土、廢塑膠等一般廢棄物，已如前述，是
      本件廢棄物應屬於一般事業廢棄物，洵可認定。
（四）查行政院環保署依廢棄物清理法第36條第2 項規定訂頒有
      「事業廢棄物貯存清除處理方法及設施標準」，而依其第
      2 條第1 、2 、3 款規定，所謂『貯存』，指事業廢棄物
      於清除、處理前，放置於特定地點或貯存容器、設施內之
      行為；『清除』則指事業廢棄物之收集、運輸行為；至於
      『處理』，指下列行為：（一）中間處理：指事業廢棄物
      在最終處置或再利用前，以物理、化學、生物、熱處理或
      其他處理方法，改變其物理、化學、生物特性或成分，達
      成分離、減積、去毒、固化或安定之行為。（二）最終處
      置：指衛生掩埋、封閉掩埋、安定掩埋或海洋棄置事業廢
      棄物之行為。（三）再利用：指事業產生之事業廢棄物自
      行、販賣、轉讓或委託做為原料、材料、燃料、填土或其
      他經中央目的事業主管機關認定之用途行為，並應符合其
      規定者。被告明知未依廢棄物清理法規定領有廢棄物清除
      許可文件，不得從事廢棄物清除業務，竟載運含有未經篩
      選過之營建廢棄土、廢塑膠等一般廢棄物，趁無人注意之
      際傾倒於上處土地上，此行為自屬廢棄物清理法第46條第
      4 款所定之清除、處理行為甚明。
（五）綜上所述，本件事證明確，被告所辯係卸責之詞，不足採
      信，被告犯行堪予認定，應依法論科。
二、核被告甲○○所為，係犯山坡地保育利用條例第34條第1 項
    之違反第10條之在山坡地為廢棄物之處理（即第9 條第8 款
    ）罪及違反廢棄物清理法第46條第4 款前段未依規定領有廢
    棄物清除、處理許可文件，從事廢棄物清除、處理罪。被告
    所犯上開2 罪，為一行為觸犯數罪名，應論以想像競合犯，
    從一重之廢棄物清理法第46條第4 款前段處斷（最高法院95
    年度台上字第4379號刑事判決意旨參照）。至公訴人認應予
    分論併罰，尚有誤會。另山坡地保育利用條例第34條第1 項
    之罪，實含有竊佔罪質，毋庸再論以刑法上之竊佔罪，併予
    敘明。爰審酌被告任意在上開地點傾倒廢棄物，造成自然環
    境之破壞，影響附近居民環境衛生非輕，且前於95年間已因
    違反廢棄物清理法案件，經檢察官提起公訴，並經本院判處
    徒刑，竟不思悔改，再為本件犯行，且犯後矢口否認犯行而
    無悔意等一切情狀，量處如主文所示之刑。又中華民國96年
    罪犯減刑條例雖於96年7 月16日施行，惟依該條例第2 條規
    定，須犯罪在96年4 月24日前，除另有不得減刑之規定外，
    方得依該條例減刑，查本件被告上開犯行非在96年4 月24日
    前，自無該條例之適用，一併敘明。至被告以前揭貨車載運
    廢棄物傾倒，該貨車固屬供本件犯罪所用之物，然被告於檢
    察官訊問時已否認該貨車係其所有（見偵查卷第45頁），且
    縱該貨車為其所有，但考量該貨車具有較高之經濟價值，如
    併予宣告沒收，容有違比例原則，爰不予宣告沒收。
據上論斷，應依刑事訴訟法第299條第1項前段，廢棄物清理法第
46條第4 款，山坡地保育利用條例第34條第1 項，刑法第11條前
段、第55條，判決如主文。
本案經檢察官陳仁傑到庭執行職務。
中    華    民    國    97    年    11    月    20    日
                  刑事第一庭審判長法  官  曾淑華
                                  法  官  顧正德
                                  法  官  鄭吉雄
以上正本證明與原本無異。
如不服本判決，應於判決送達後10日內向本院提出上訴狀（應附
繕本），其未敘述上訴理由者，應於上訴期間屆滿後20日內補提
理由書狀於本院，上訴於臺灣高等法院。
                                  書記官  劉宗源
中    華    民    國    97    年    11    月    20    日
附錄法條：
廢棄物清理法第46條第4 款
有下列情形之一者，處1 年以上5 年以下有期徒刑，得併科新臺
幣3 百萬元以下罰金：
四、未依第41條第1 項規定領有廢棄物清除、處理許可文件，從
    事廢棄物貯存、清除、處理，或未依廢棄物清除、處理許可
    文件內容貯存、清除、處理廢棄物。
山坡地保育利用條例第34條第1 項
違反第10條規定者，處6 月以上5 年以下有期徒刑，得併科新台
幣60萬元以下罰金。


司法院資訊處製作；財團法人民間司法改革基金會備份。
